【裁判字號】    90,婚,230
【裁判日期】    900726
【裁判案由】    履行同居
【裁判全文】
臺灣臺中地方法院民事裁定  九十年婚字第二三○號
    原      告  乙○○
    被      告  甲○○
右當事人間履行同居事件，本院裁定如左：
    主      文
本件移送臺灣臺北地方法院。
    理      由
一、按訴訟之全部或一部，法院認為無管轄權者，依原告聲請或依職權以裁定移送其管轄法
    院，民事訴訟法第二十八條第一項定有明文。又婚姻無效或撤銷婚姻，與確認婚姻成立
    或不成立及離婚或夫妻同居之訴，專屬夫妻之住所地或夫、妻死亡時住所地之法院管轄
    。但訴之原因事實發生於夫或妻之居所地者，得由各該居所地法院管轄；夫妻住所地法
    院不能行使職權或在中華民國無住所或其住所不明，準用第一條第一項後段及第二項之
    規定；夫或妻為中國人，不能依前二項規定，定管轄法院者，由中央政府所在地之法院
    管轄，同法第五百六十八條第一、二、三項亦定有明文。又訴訟由被告住所地法院管轄
    ，被告住所地法院不能行使職權者，由其居所地法院轄；被告在中華民國無住所或住所
    不明，以其中華民國之居所，視為其住所，無居所或居所不明者，以其在中華民國之最
    後住所視為其住所，同法第一條第一、二項亦分別定有明文。另夫妻之一方為台灣地區
    人民，一方為大陸地區人民，其結婚或離婚之效力，依台灣地區之法律，台灣地區與大
    陸地區人民關係條例第五十三條定有明文，本件原告請求與被告離婚，原告為台灣地區
    人民，被告為大陸地區人民，有戶籍謄本在卷足證，從而本件訴訟依台灣地區與大陸地
    區人民關係條例上開規定，應依台灣地區法律定之，從而本件應適用民事訴訟法上開專
    屬管轄之規定。
二、又民法上所謂住所，依民法第二十條規定，須依一定事實，足認以久住之意思，住於一
    定之地域，方認為設定住所於該地，戶籍所在地僅足為住所設定時之參考，本件原告陳
    稱兩造自八十九年九月十三日於大陸地區廣西省柳州市結婚後，婚後原告為被告申請以
    探親名義來台灣與原告同居，不料被告婚後卻未回台灣履行同居等情。經查，原告經合
    法傳喚未到庭，依其起訴狀所載，被告婚後拒絕回台灣履行同居等語，原告未舉證證明
    兩造共同住所為本院轄區內，則本件原告主張被告不願至台灣地區共同生活等情，尚難
    逕認離婚之訴之原因事實發生在本院轄區；此外，本件原告復未申請法院裁定兩造共同
    住所地，揆諸大法官會議第四百五十二號解釋意旨，法律准許夫妻各有其住所地，本件
    性質上係屬共同住所不明；且本件被告住居所地既在大陸地區，未曾入境台灣地區，在
    台灣地區並無住居所，依民事訴訟法第五百六十八條第一項規定，應依同條第二項定之
    ，被告既未曾入境台灣地區，亦無法依同法第一條後項、第二項定其管轄法院，從而，
    應依同法第五百六十八條第三項規定，由中央政府所在地之台灣台北地方法院管轄，揆
    諸上開說明，原告所訴事實，本院自無管轄權，爰依職權將本件移送於該管轄法院。
三、依首開法條裁定如主文。
中        華        民        國   九十     年      七       月    二十六     日
                                  臺灣台中地方法院家事法庭
~B法      官  陳學德
右為正本係照原本作成
如對本裁定抗告須於裁定送達後十日內向本院提出抗告狀
中        華        民        國   九十     年      八       月      三       日
~B法院書記官


司法院資訊處製作；財團法人民間司法改革基金會備份。
